【裁判字號】    98,交易,180
【裁判日期】    980430
【裁判案由】    過失傷害
【裁判全文】
臺灣臺北地方法院刑事判決             98年度交易字第180號
公  訴  人  臺灣臺北地方法院檢察署檢察官
被      告  乙○○
上列被告因過失傷害案件，經檢察官聲請簡易判決處刑（98年度
偵字第18 24號），本院受理後（98年度店交簡字第189號），認
不宜逕以簡易判決處刑，改依通常程序審理，並判決如下：
    主  文
乙○○因過失傷害人，處拘役貳拾日，如易科罰金，以新臺幣壹
仟元折算壹日。
    理  由
一、乙○○於民國97年11月22日9時35分許，駕駛車牌號碼P6-59
    93號自用小客車，沿臺北縣坪林鄉○○○路坪林往新店方向
    行駛，行經北宜公路37.3公里處時，本應注意汽車在同一車
    道行駛時，後車與前車之間應保持隨時可以煞停之距離，並
    應隨時注意前車之行動及車前狀況，隨時採取必要之安全措
    施。而依當時天候晴、日間有自然光線、柏油乾燥路面無缺
    陷及障礙物，視距良好等情形，客觀上並無不能注意之情況
    ，其雖已見甲○○騎乘車牌號碼AT-76號大型重型機車沿同
    路同向行駛於右前方，竟疏未注意保持適當之安全距離，適
    甲○○擬至對向路邊「香草天空」用早餐，亦疏未注意轉彎
    車應讓直行車先行，即貿然自右側逕行左轉，乙○○見狀雖
    立即踩煞並向左偏閃，但因原保持之距離不足，其所駕駛之
    上開車輛右前車角與甲○○所騎乘之上開機車之左後行李箱
    發生擦撞，致甲○○當場人車倒地，而受有左足挫傷、左足
    踝挫傷及扭傷、背挫傷、多處擦傷等傷害。乙○○肇事後，
    於未被有偵查犯罪職權之機關或公務員發覺前，留在現場向
    據報到場處理之臺北縣政府警察局新店分局警員張志雄坦承
    為肇事者而自首接受裁判。
二、案經乙○○自首、甲○○訴由臺北縣政府警察局新店分局報
    告臺灣臺北地方法院檢察署檢察官偵查聲請簡易判決處刑。
    理  由
一、訊據被告乙○○固坦承於前揭時間，駕駛上開車輛行經上開
    路段與告訴人發生車禍，告訴人並因而受有上述傷害，以及
    雙方就本件車禍事故均有過失等情不諱，惟辯稱: 我那天8
    點多到坪林，甲○○是在我的右側，跟我同向，其實我的車
    速比告訴人快，我看到右側有壹個黑影突然閃過來，我就緊
    急煞車，還把方向盤往左邊打，右側車身擦撞到告訴人機車
    的一根鐵的東西，我認為雙方都有錯，但我的錯比較少，告
    訴人錯的比較多等語。經查:
  (一)被告於上揭時、地，駕駛上開車輛，與告訴人甲○○所騎乘
    之機車發生擦撞，致告訴人當場人車倒地而受有上開傷害等
    情，為被告所不爭執，並據證人甲○○於本院98年4月24日
    審理時結證在案，且有告訴人所提出之天主教耕莘醫院於97
    年11月22日出具之乙種診斷證明書一紙在卷可稽（參偵卷第
    8 頁，內載甲○○經診斷結果有左足挫傷、左足踝挫傷及扭
    傷、背挫傷、多處擦傷）。
  (二)有關本件車禍事故發生之經過，證人甲○○於本院審理時結
    證: 於97年11月22日你我騎乘車號AT-76大型重機車行經北
    宜公路坪林往新店方向路段，當時時速大約10公里左右。因
    為我要在行經的對向路上一家香草天空的店吃早餐。當時我
    的前方及對向均無車。我要轉彎的時候發現有來車。距離我
    約20公尺。與香草天空的距離約5公尺。我左切時被告駕駛
    自小客車在我左側。我已經跨過中心線，被告右車角撞到我
    左後方，所以我的車子又回到原來的車道上等語。惟被告則
    執上詞置辯。被告與告訴人二人對於兩車發生碰撞前之相對
    位置，所述互有出入。惟二車之發生碰撞前之相對位置，涉
    雙方就本件車禍事故過失之判斷，有先予究明之必要。經查
    :
  (1)依卷附現場圖及現場照片所示，被告所駕駛之車輛之最後停
    止位置，該車兩前輪及左後輪均已跨過中心線，右後輪則仍
    在原行駛之車道上。車輛後方留有二條各長約3.5及3.6公尺
    之煞車痕，煞車痕及車身係由被告原行駛之車道斜向對向車
    道。足認被告在二車發生碰撞前，確曾採取緊急煞車及向左
    偏閃之措施。是被告此部分之所辯，應與事實相符。另查，
    緊臨被告所駕駛之上開車輛最後停止位置右側地面上，留有
    二段各長約2.5公尺、0.2公尺之機車刮地痕，告訴人所騎乘
    之機車則倒在原行駛之車道上，並在被告車輛前方不遠處。
    由此一現場圖及現場照片所示，不論是被告車輛所留的煞車
    痕，或告訴人機車倒地後所留之刮地痕均在雙方原行駛之車
    道上，且右煞車痕之起始點約在車道偏右三分之一處，由此
    可證二車發生碰撞之地點，應在被告與告訴人原行駛之車道
    內，是證人甲○○所證其當時已越過道路中心線云云，即與
    事實不符，不足採信。
  (2)被告於警詢時對警所詢: 發現危險狀況時距離對方多遠? 肇
    事經過情形為何? 等問題時，供稱: 大約15公尺，我沿北宜
    公路坪林往新店方向行駛，至肇事地點時，同向右側一部機
    車，突然欲左轉，我閃避不及，機車擦撞我的右側車身而發
    生肇事。當時速度約45公里等語（參偵卷第17頁）。而其於
    本院審理時亦供稱: 我的車速比告訴人快等語。互核證人甲
    ○○所證述，其當時車速約為10公里等語，足認二車當時之
    速度確有明顯差距。被告於警詢時雖未明確說明其與告訴人
    機車之相對位置。但本院審酌: 依卷附被告所駕駛之車輛受
    損照片所示（參偵卷第27頁上幅照片），被告所駕駛之車輛
    右前角處有明顯之撞擊痕跡，足認當時被告所駕駛之車輛右
    前角處曾與告訴人發生擦撞。另承前所述，依卷附現場圖所
    示，緊臨被告所駕駛之車輛最後停止位置右側地面，留有2
    段各長約2.5公尺、0.2公尺之機車刮地痕，而刮地痕之起始
    點約在道路中間偏右一點點處，以及被告所駕駛之車輛所遺
    留之右煞車痕起始點約在車道偏右三分之一處，以被告當時
    行車之速度明顯比告訴人快，而二車最後仍在車道內發生碰
    撞，足認二車發生碰撞前，告訴人應係騎乘機車在被告之前
    方偏右處較為合理。被告上開所辯: 告訴人是騎乘在我右側
    併行云云，以及告訴人所述: 我是騎乘在車道中間，在被告
    的正前方云云，均無可採。
  (三)按汽車在同一車道行駛時，除擬超越前車外，後車與前車之
    間應保持隨時可以煞停之距離，後車駕駛人應隨時注意前車
    之行動及車前狀況，並隨時採取必要之安全措施，道路交通
    安全規則第94條定有明文。本件被告駕車行至肇事地點前，
    已發現告訴人騎乘機車同向行駛在其右前方不遠處，自應注
    意告訴人之行車動向、車前狀況，並隨時保持可以隨時煞停
    之安全距離。被告復領有適當之駕駛執照，其對於上開規定
    自當知之。衡諸當時狀況，時值日間有自然光線、天氣晴、
    路面乾燥，視距良好，客觀上並無不能注意之情事。其竟未
    注意於此，於告訴人自右側切入並左轉時未能適時閃避而發
    生碰撞，致告訴人當場人車倒地，因而受有上述之傷害，其
    就本件車禍事故之發生，確有過失，且與告訴人之上開傷害
    結果有相當因果關係。惟按汽車左轉時轉彎車應讓直行車先
    行，第102條第1項第7款亦有明定。告訴人甲○○當時原行
    駛在被告之右前方，其既於左轉至對向路邊前，已發現被告
    駕車自左後方駛來，且車速遠超過其行駛之速度，自應禮讓
    直行之被告先行通過，再將車切入中心處等待左轉，但其卻
    逕行自右側貿然左轉，而未禮讓直行之被告先行通過，致發
    生本件車禍事故，其就本件事故之發生，亦同有過失，並為
    本件肇事之主因。本案前經檢察官委請臺北市車輛行車事故
    鑑定委員會鑑定結果，亦同認告訴人自道路右側逕行左轉彎
    未讓直行車先行，為肇事主因，此有臺灣省臺北縣區車輛行
    車事故鑑定委員會98年1月16日北縣鑑字第0975181804號函
    暨所附鑑定意見書在卷可按（參偵卷第40-42頁）。告訴人
    不服申請覆議，臺灣省車輛行車事故覆議鑑定委員會鑑定後
    ，仍維持原鑑定意見，亦有該委員會98年3月3日覆議字第
    09862007 23號函可查（參偵卷第65頁）。是被告辯稱: 雙
    方都有錯，但我的錯比較少，告訴人錯的比較多等語，可以
    採信。然就本件車禍事故之發生，告訴人雖同有過失，並為
    肇事之主因，但被告既亦有上述之過失，自不能因此而解免
    其責任。從而，本件被告過失傷害之犯行，事證明確，洵堪
    認定，應依法論科。
二、核被告被告所為，係犯刑法第284條第1項前段之過失傷害罪
    。被告於肇事後留在現場，報案人或勤務中心轉來資料並未
    報明肇事人姓名，處理人員前往傷者就醫之醫院處理時，肇
    事人在場，並當場承認為肇事人等情，有員警張志雄所制作
    之道路交通事故肇事人自首情形紀錄表1紙附卷可證（參偵
    卷第30頁），是警察接獲報案時，顯然不知何人為肇事者，
    甚為灼然，則被告已合於刑法第62條前段之自首要件，依法
    減輕其刑。爰審酌本件車禍事故之發生，其肇事之主要原因
    在告訴人左轉車未禮讓直行車先行，而逕自右側左轉之過失
    ，反之被告之過失極微，告訴人所受之傷勢並不嚴重，被告
    車禍發生後雖未賠償告訴人之損害，但此係因告訴人一開始
    即要求共新臺幣（下同）33萬元之賠償，但被告認為己方過
    失較輕，且亦因本件車禍事故支出修車費用6萬元左右，應
    只須支付6000元賠償金，雙方因而未能達成共識，但被告犯
    後坦承自己應負部分過失責任，其犯後態度尚稱良好等一切
    情狀，量處如主文所示之刑，並諭知易科罰金之折算標準。
據上論斷，應依刑事訴訟法第452條、第284條之1、第299條第1
項前段，刑法第284條第1項前段、第62條前段、第41條第1項前
段，刑法施行法第1條之1，判決如主文。
本案經檢察官楊智綸到庭執行職務。
中    華    民    國    98    年    4     月    30    日
                  交通法庭  法  官  李桂英
上正本證明與原本無異。
如不服本判決，應於判決送達後10日內（應抄附繕本）向本院提
出上訴狀（上訴書狀應敘述具體理由。上訴書狀未敘述上訴理由
者，應於上訴期間屆滿後20日內補提理由書於原審法院。）。告
訴人或被害人如對於本判決不服者，應具備理由請求檢察官上訴
，其上訴期間之計算係以檢察官收受判決正本之日期為準。
                            書記官  嚴君珮
中    華    民    國    98    年    4     月    30    日
附錄本案論罪科刑法條全文:
中華民國刑法第284條
（過失傷害罪）
因過失傷害人者，處6月以下有期徒刑、拘役或5百元以下罰金，
致重傷者，處1年以下有期徒刑、拘役或5百元以下罰金。
從事業務之人，因業務上之過失傷害人者，處1年以下有期徒刑
、拘役或1 千元以下罰金，致重傷者，處 3 年以下有期徒刑、
 拘役或2千元以下罰金。


司法院資訊處製作；財團法人民間司法改革基金會備份。
